【裁判字號】    97,訴,1039
【裁判日期】    970827
【裁判案由】    毒品危害防制條例
【裁判全文】
臺灣臺北地方法院刑事判決              97年度訴字第1039號
公  訴  人  臺灣臺北地方法院檢察署檢察官
被      告  丙○○
指定辯護人  公設辯護人乙○○
上列被告因違反毒品危害防制條例案件，經檢察官提起公訴（96
年度偵字第11140號），本院判決如下：
    主  文
丙○○販賣第二級毒品，處有期徒刑壹年拾月。扣案第二級毒品
MDMA壹顆沒收銷燬。
    事  實
一、丙○○明知MDMA係毒品危害防制條例所列管之第二級毒品，
    不得販賣，於民國97年5月初某日與許嘉維以MSN聯絡約定出
    賣第二級毒品MDMA1顆予許嘉維，丙○○即基於營利之意思
    ，於同年月9日某時許，以每顆新臺幣（下同）350元之價格
    在桃園縣內壢市○○○路麥當勞速食店向一姓名年籍不詳成
    年男子購入MDMA5顆（其中4顆欲供己施用）後，即於同年月
    10日晚間9時至12時間之某時分許以MSN告知許嘉維1顆MDMA
    為400元及交貨時間、地點，嗣於同年月11日零時許在臺北
    市○○區○○路1段「JUMP」舞廳前欲交付該MDMA1顆予許嘉
    維時，適警員甲○○盤查而於其發覺前，即向警主動供認並
    交出MDMA5顆而自首接受裁判，而扣得該5顆MDMA，始悉上情
    。
二、案經臺北市政府警察局松山分局報請臺灣臺北地方法院檢察
    署檢察官偵查起訴。
      理  由
壹、證據能力：
一、證人許嘉維警詢陳述，雖屬被告以外之人於審判外之陳述，
    惟當事人並未爭執其證據能力，亦未聲請傳訊，顯放棄行使
    詰問權，且本院審酌該陳述作成時情況，並無違法或不當之
    處，適為本案證據，依刑事訴訟法第159條之5第2項規定，
    應具證據能力。
二、按現行刑事訴訟法關於「鑑定」之規定，除選任自然人充當
    鑑定人外，另設有囑託機關鑑定制度。依同法第198條、第2
    08條規定，不論鑑定人或鑑定機關、團體，固均應由法院、
    審判長、受命法官或檢察官視具體個案之需要而為選任、囑
    託，並依第206條提出言詞或書面報告，始符合同法第159條
    第1項所定得作為證據之「法律有規定」情形。否則所為之
    鑑定，仍屬傳聞證據。然於司法警察機關調查中之案件，為
    因應實務上，或因量大、或有急迫之現實需求，例行性當然
    有鑑定之必要者，如毒品種類與成分、尿液之毒品反應等鑑
    定，基於檢察一體原則，得由該管檢察長對於轄區內案件，
    以事前概括選任鑑定人或囑託鑑定機關、團體之方式，俾便
    轄區內司法警察官、司法警察就調查中之此類案件，得即時
    送請先前已選任之鑑定人或囑託之鑑定機關、團體實施鑑定
    ，以求時效。此種由檢察機關概括選任鑑定人或概括囑託鑑
    定機關、團體，再轉知司法警察官、司法警察於調查犯罪時
    參考辦理之作為，法無明文禁止，係為因應現行刑事訴訟法
    增訂傳聞法則及其例外規定之實務運作而為。此由司法警察
    官、司法警察依檢察官所概括選任之鑑定人或囑託鑑定機關
    、團體所為之鑑定結果，與檢察官選任或囑託為鑑定者，性
    質上並無差異，同具證據能力（最高法院96年度臺上字第28
    60號判決參照）。扣案5顆MDMA經臺北市政府警察局松山分
    局依上開作業流程，送臺北市政府警察局鑑定所出具之鑑驗
    通知書，即屬「法律規定」得為證據者，而具證據能力。
三、其餘認定本案犯罪事實之非供述證據，查無違反法定程式取
    得之情，依刑事訴訟法第158條之4規定反面解釋，應具證據
    能力。
貳、實體部分：
一、訊據被告丙○○就上開犯罪事實坦承不諱，核與證人許嘉維
    證述：伊以MSN委託被告購買1顆MDMA，被告於MSN表示1顆要
    價4百元（臺灣臺北地方法院檢察署97年度偵字第11140號卷
    15-16頁），復有經臺北市政府警察局鑑定為第二級毒品MDM
    A1顆扣案可佐，有該局97年5月15日北市鑑毒字第134號鑑驗
    通知書在卷為憑，復參酌被告自承：伊向成年男子買的5顆
    MDMA，其中1顆就是要買來賣給許嘉維，伊每顆賺50元（本
    院卷14頁背面-15頁），足認被告確係以營利為目的而購入
    MDMA，應認其販賣行為即屬完成，是本案事證明確，被告販
    賣第二級毒品犯行，堪予認定，應依法論科。
二、MDMA係毒品危害防制條例第2條第2項所定之第二級毒品，是
    核被告所為，係犯毒品危害防制條例第4條第2項販賣第二級
    毒品罪。被告持有第二級毒品之低度行為，經販賣之高度行
    為所吸收，不另論罪。惟被告係主動向盤查警員甲○○供認
    其攜有第二級毒品MDMA並悉數交予警員，而係於警員發覺前
    自首而接受裁判，業經證人甲○○到庭證述屬實（本院卷65
    頁）。被告對於未發覺之罪自首而接受裁判，依刑法第62條
    前段規定減輕其刑。查被告於本院準備程序中業坦承犯行，
    深表悔悟，足見其惡性非重，且其所販賣之數量僅1顆，尚
    未完成交貨及受領價金即向盤查警員自首，其情實堪憫恕，
    本院認倘科以毒品危害防制條例第4條第2項販賣第二級毒品
    罪之最低度刑仍嫌過重，實有情輕法重之嫌，爰依刑法第59
    條規定酌量減輕其刑，使輕重得宜，罰當其罪，俾符罪刑相
    當原則，而依刑法第70條遞減之。爰審酌被告並無前科，有
    臺灣高等法院被告前案紀錄表附卷為證，素行尚可，且其所
    販賣毒品之數量僅1顆，惟毒品嚴重戕害國民身心健康，吸
    毒者因成癮難以自制而誘發其他犯罪行為，然坦承犯行，犯
    後態度良好，現仍為在學學生及其犯罪動機、目的、手段、
    生活狀況等一切情狀，量處如主文所示之刑。扣案1顆MDMA
    應依毒品危害防制條例第18條第1項前段規定沒收銷燬。扣
    案其餘4顆MDMA固係被告所有，惟與本案犯行無涉，爰不於
    本案宣告沒收，附此敘明。
據上論斷，應依刑事訴訟法第299條第1項前段，毒品危害防制條
例第4條第2項、第18條第1項前段，刑法第11條、第62條前段、
第59條，判決如主文。
本案經檢察官侯靜雯到庭執行職務。
中    華    民    國    97    年    8      月   27    日
                     臺灣臺北地方法院刑事第14庭
                         審判長法  官  宋松璟
                               法  官  李家慧
                               法  官  陳琪媛
以上正本證明與原本無異。
如不服本判決，應於判決送達後10日內，向本院提出上訴狀。
                               書記官  陳豪達
中    華    民    國    97    年    8      月   27    日
毒品危害防制條例第4條
製造、運輸、販賣第一級毒品者，處死刑或無期徒刑；處無期徒
刑者，得併科新臺幣1千萬元以下罰金。
製造、運輸、販賣第二級毒品者，處無期徒刑或7年以上有期徒
刑，得併科新臺幣7百萬元以下罰金。
製造、運輸、販賣第三級毒品者，處5年以上有期徒刑，得併科
新臺幣5百萬元以下罰金。
製造、運輸、販賣第四級毒品者，處3年以上10年以下有期徒刑
，得併科新臺幣3百萬元以下罰金。
製造、運輸、販賣專供製造或施用毒品之器具者，處1年以上7
年以下有期徒刑，得併科新臺幣1百萬元以下罰金。
前五項之未遂犯罰之。


司法院資訊處製作；財團法人民間司法改革基金會備份。
